臺灣彰化地方法院刑事判決　　　　九十六年度訴字第八八四號
公　訴　人　臺灣彰化地方法院檢察署檢察官
被　　　告　甲○○
　　　　　　　　　　（
上列被告因違反毒品危害防制條例案件，經檢察官提起公訴（九
十六年度毒偵字第一二０一、一七一六號），由本院合議庭裁定
依簡式審判程序審理判決如下：
    主  文
甲○○施用第一級毒品，累犯，處有期徒刑壹年，減為有期徒刑
陸月；又施用第二級毒品，累犯，處有期徒刑陸月，減為有期徒
刑月，扣案如附表編號一至三所示之物均沒收銷燬之。應執行
有期徒刑捌月，扣案如附表編號一至三所示之物均沒收銷燬之。
    事  實
一、甲○○前曾於民國九十四年十一月二十八日，因違反動產擔
    保交易法案件，經本院員林簡易庭以九十四年度員簡字第三
    六六號判處有期徒刑四月，得易科罰金確定，入監執行後，
    已於九十五年十月五日執行完畢【前揭已執行之有期徒刑四
    月，雖嗣曾於九十六年三月十六日，經臺灣高等法院臺中分
    院以九十六年度聲字第四五六號一案，裁定與其另所犯贓物
    、偽造文書、竊盜三罪分別所處有期徒刑三月、四月、十月
    確定之刑期（即本院九十六年度訴緝字第三八號、臺灣高等
    法院臺中分院九十五年度上訴字第二五三七號案件），定應
    執行刑為有期徒刑一年七月在案；惟後因於九十六年七月十
　　一日修正公布、並自同月十三日起生效施行之動產擔保交易
  　法之除罪化修正及中華民國九十六年罪犯減刑條例自九十六
    年七月十六日起生效施行，上開其所犯贓物、偽造文書、竊
    盜三罪所處有期徒刑三月、四月、十月確定之刑期，乃復於
    九十六年八月三十一日，再由臺灣高等法院臺中分院以九十
    六年度聲減字第二三一六號另行裁定減刑及定其應執行之刑
    為有期徒刑八月確定，前開臺灣高等法院臺中分院九十六年
    度聲字第四五六號刑事裁定遂因此已失其效力，故上揭本院
    九十四年度員簡字第三六六號所處有期徒刑四月，得易科罰
　　金確定之刑期，乃已於九十五年十月五日執行完畢】；其復
　  曾因施用毒品案件，經送執行觀察、勒戒後，因認無繼續施
    用毒品之傾向，於九十四年八月二日執行完畢釋放，並由臺
    灣彰化地方法院檢察署檢察官以九十四年度毒偵字第二九二
    九號案件為不起訴之處分確定。詎仍不知警惕，於上開觀察
    、勒戒執行完畢釋放後之五年內：(1)另行基於施用第一級毒
　　品海洛因之犯意，於九十六年三月四日晚上某時，在其位於
　  彰化縣員林鎮○○路○段一００巷二七號住處，以將少許海
    洛因粉末摻入香煙內點火吸用之方式，施用第一級毒品海洛
    因一次。(2)又另行基於施用第二級毒品甲基安非他命之犯意
    ，於同日（即九十六年三月四日）下午九時許，在其前址住
    處，以如附表編號三所示之塑膠鏟管一支，將少許甲基安非
    他命剷入如附表編號二所示之玻璃球內，以火燒烤再吸其煙
    霧之方式，施用第二級毒品甲基安非他命一次。嗣於九十六
    年三月五日下午五時二十分許，為警在彰化縣大村鄉○○村
    ○○路四二之一號前查獲，並起出其所有如附表編號一所示
    於上開(2)所示之時間施用剩餘之甲基安非他命三包（警秤毛
    重每包各約零點三公克，合計毛重約零點九公克），及其所
    有如附表編號二、三所示、供其於前開(2)所示之時、地施用
    甲基安非他命一次所用之均殘留有甲基安非他命之玻璃球及
    塑膠鏟管各一支扣案。
二、案經彰化縣警察局員林分局報請臺灣彰化地方法院檢察署檢
    察官偵查起訴，由本院合議庭裁定依簡式審判程序審理。
    理  由
一、訊據被告甲○○對於上揭事實坦承不諱，且有彰化縣警察局
    員林分局委託檢驗尿液代號與真實姓名對照認證單、毒品初
    步檢驗報告單、詮昕科技股份有限公司濫用藥物尿液檢驗報
    告各一份在卷可稽，並有被告所有如附表編號一所示供其於
    事實欄一、(2)所示之時間施用剩餘之甲基安非他命三包（警
    秤毛重每包各約零點三公克，合計毛重約零點九公克），及
    其所有如附表編號二、三所示、供其於事實欄一、(2)所示之
　　時、地施用甲基安非他命一次所用之均殘留有甲基安非他命
  　之玻璃球及塑膠鏟管各一支扣案可佐，足認被告之前揭自白
    與事實相符。此外，復有臺灣彰化地方法院檢察署刑案資料
    查註紀錄表、臺灣高等法院被告前案紀錄表、在監在押全國
    紀錄表各一份在卷可考，本件事證明確，被告犯行洵堪認定
    。
二、按海洛因係毒品危害防制條例所定之第一級毒品，而甲基安
　　非他命則係同條例所定之第二級毒品，均不得非法施用。核
  　被告如事實欄一、(1)所為，係犯毒品危害防制條例第十條第
    一項之施用第一級毒品罪；其如事實欄一、(2)所為，則係犯
    同條第二項之施用第二級毒品罪。其為供施用第一級毒品及
    第二級毒品而持有各該級毒品之低度行為，應各為施用之高
    度行為所吸收，均不另論罪。又被告所犯上開二罪間，犯意
    各別，罪質互殊，應予分論併罰。再被告前曾於九十四年十
　　一月二十八日，因違反動產擔保交易法案件，經本院員林簡
  　易庭以九十四年度員簡字第三六六號判處有期徒刑四月，得
    易科罰金確定，入監執行後，已於九十五年十月五日執行完
    畢【前揭已執行之有期徒刑四月，雖嗣曾於九十六年三月十
    六日，經臺灣高等法院臺中分院以九十六年度聲字第四五六
    號一案，裁定與其另所犯贓物、偽造文書、竊盜三罪分別所
    處有期徒刑三月、四月、十月確定之刑期（即本院九十六年
    度訴緝字第三八號、臺灣高等法院臺中分院九十五年度上訴
    字第二五三七號案件），定應執行刑為有期徒刑一年七月在
    案；惟後因於九十六年七月十一日修正公布、並自同月十三
　　日起生效施行之動產擔保交易法之除罪化修正及中華民國九
  　十六年罪犯減刑條例自九十六年七月十六日起生效施行，上
    開其所犯贓物、偽造文書、竊盜所處有期徒刑三月、四月、
    十月確定之刑期，乃復於九十六年八月三十一日，再由臺灣
    高等法院臺中分院以九十六年度聲減字第二三一六號另行裁
    定減刑及定其應執行之刑為有期徒刑八月確定，前開臺灣高
    等法院臺中分院九十六年度聲字第四五六號刑事裁定遂因此
    已失其效力，故上揭本院九十四年度員簡字第三六六號所處
    有期徒刑四月，得易科罰金確定之刑期，乃已於九十五年十
　　月五日執行完畢】，有臺灣彰化地方法院檢察署刑案資料查
  　註紀錄表、臺灣高等法院被告前案紀錄表、臺灣高等法院臺
    中分院九十六年度聲字第四五六號刑事裁定、臺灣高等法院
    臺中分院九十六年度聲減字第二三一六號刑事裁定各一份在
    卷可考，並經本院調取臺灣彰化地方法院檢察署九十五年度
    執緝乙字第四一０號、九十六年度執更字第六一四號執行案
    卷確認無訛，其於五年以內故意再犯本件有期徒刑以上之二
    罪，均為累犯，均應依刑法第四十七條第一項之規定，各加
    重其刑。爰審酌被告之素行、犯罪之動機、目的、施用毒品
    係戕害自身健康、施用毒品海洛因及施用毒品甲基安非他命
    之次數各為一次、所生危害及犯罪後之態度等一切情狀，分
    別量處如主文所示之宣告刑。而中華民國九十六年罪犯減刑
    條例已於九十六年七月四日公布，並自同年七月十六日生效
　　施行，依上開條例第二條第一項第三款：「犯罪在中華民國
  　九十六年四月二十四日以前者，除本條例另有規定外，依下
    列規定減刑：三、有期徒刑、拘役或罰金，減其刑期或金額
    二分之一。」之規定，被告所犯上開二罪之犯罪時間均在九
    十六年四月二十四日以前，且無上開條例所定不應減刑之情
    形（被告係於前開條例生效施行後之九十六年十月一日經本
    院發布通緝，有本院通緝書一份在卷可考，核與上揭條例第
    五條所定於該條例施行前經通緝，而未於九十六年十二月三
    十一日以前自動歸案之不得減刑規定不符，故無該條不予減
    刑規定之適用），爰各應依該條例第二條第一項第三款、第
    七條之規定予以減刑，並定其應執行之刑，以示懲儆。
三、扣案如附表編號一所示之甲基安非他命包（警秤毛重每包
    各約零點三公克，合計毛重約零點九公克），及扣案如附表
    編號二、三所示之均殘留有甲基安非他命之玻璃球及塑膠鏟
    管各一支（前開玻璃球及塑膠鏟管各一支均係被告所有、供
    其於如事實欄一、(2)所示之時、地施用甲基安非他命所用之
    物，且其上之殘留物均為甲基安非他命一節，已據被告陳明
    在卷，又被告為警查獲後所採集之尿液，經送檢驗之結果，
    確有甲基安非之陽性反應，有前開詮昕科技股份有限公司濫
    用藥物尿液檢驗報告一件份在卷可憑，足認被告上開供述屬
    實；再前開玻璃球及塑膠鏟管各一支上所殘留之甲基安非他
    命，與該玻璃球及塑膠鏟管各一支均已無法析離，是前開玻
    璃球及塑膠鏟管各一支亦均應視為毒品），均屬查獲之第二
    級毒品，均應依毒品危害防制條例第十八條第一項前段之規
    定沒收銷燬之（前開沒收銷燬之諭知，並不在減刑範圍以內
    ，併此敘明）。
四、公訴意旨另略以：被告基於施用甲基安非他命之包括一罪犯
    意，自九十五年十二月底某日起至九十六年三月四日下午九
    時許之前某時止，在其位於彰化縣員林鎮○○路○段一００
    巷二七號住處，接連施用第二級毒品甲基安非他命多次，因
    認被告此部分另涉有毒品危害防制條例第十條第二項之施用
    第二級毒品罪嫌。按犯罪事實應依證據認定之，無證據不得
    認定犯罪事實，刑事訴訟法第一百五十四條第二項定有明文
    ；復按被告之自白，不得作為有罪判決之唯一證據，仍應調
    查其他必要之證據，以察其是否與事實相符，刑事訴訟法第
    一百五十六條第二項亦定有明文。公訴人認被告涉有此部分
    施用第二級毒品甲基安非他命之罪嫌，無非係以被告之惟一
    自白為其論據。質之被告固坦認有上開施用甲基安非他命之
    行為，並於本院準備程序供稱：伊於上開期間內約一星期施
    用甲基安非他命二次等語。惟查：依最高法院八十六年臺上
    字第三二九五號判例意旨，數行為於同時同地或密切接近之
    時地實施，侵害同一之法益，各行為之獨立性極為薄弱，依
    一般社會健全觀念，在時間差距上，難以強行分開，在刑法
    評價上，以視為數個舉動之接續施行，合為包括之一行為予
    以評價，較為合理，方屬接續犯之範疇，足見「接續犯」之
    成立，係以時、空密接性為前提要件，即透過對於同一法益
    之同種類侵害行為繼續不間斷之實行，業已稀釋個別行為之
    獨立性，致使刑法評價時將之視為單一、整體之犯罪行為，
    以符合社會一般人對於行為概念之認知，並與行為人之犯罪
    目的相互結合；而本件被告自白於該期間內約一星期施用甲
    基安非他命二次所涉之施用第二級毒品罪嫌，其犯罪之時、
    地難認緊接，自與接續犯之要件不合。又於九十四年二月二
    日修正公布之刑法，已自九十五年七月一日起生效施行，修
    正後刑法已廢除連續犯之規定，而反覆施用毒品多次之行為
    ，在九十五年七月一日修正刑法施行之前，實務上均認定為
    連續犯，並非集合犯，自亦不可能因九十五年七月一日施行
    之修正刑法已刪除連續犯之規定，而將之改認定為集合犯。
    是上開公訴人起訴被告此部分施用甲基安非他命之罪嫌，倘
    若成立犯罪，依現行刑法之規定，應與被告前揭經本院判決
    有罪之上開施用甲基安非他命一次之犯行分論併罰（最高法
    院九十六年度第九次刑事庭會議決議意旨、臺灣高等法院臺
    中分院九十五年度上訴字第二三六六號刑事判決意旨參照）
    ，而卷附詮昕科技股份有限公司濫用藥物尿液檢驗報告一件
    ，僅足以佐證被告於本案為警查獲採尿回溯相當期間內，有
    施用甲基安非他命「一次」之行為，是被告所涉自九十五年
    十二月底某日起至九十六年三月四日下午九時許之前某時止
    之施用甲基安非他命多次之罪嫌，除被告之惟一自白外，並
　　無其他積極證據足以佐認與事實相符，依前開刑事訴訟法所
　  定之證據法則，自尚難逕單以被告之自白，認定被告確有前
    開施用甲基安非他命多次之犯行，而以被告之上開自白作為
    該部分有罪判決之唯一證據。此外，復查無其他積極之證據
    足認被告有何此部分之犯行，惟公訴人認該部分與前開被告
    經判決有罪之施用甲基安非他命一次之犯行間，具有接連之
    包括一罪之關係，爰不另為無罪之諭知。
五、至：(一)臺灣臺中地方法院檢察署九十六年度毒偵字第二九一
    五號移送併案意旨略以：被告甲○○基於施用第二級毒品之
    犯意，於九十六年四月一日下午十一時許，在臺中市○區○
    ○路三一七號十二樓之二五租屋處，施用第二級毒品甲基安
    非他命一次，為警於同年四月四日採尿送驗查獲；(二)臺灣彰
    化地方法院檢察署九十六年度毒偵字第三九七九號移送併案
    意旨略以：被告甲○○基於施用第二級毒品甲基安非他命之
    犯意，自九十六年八月二日某時起至同年八月十三日晚上十
    一時許止，在彰化縣社頭鄉○○路邊，接連施用第二級毒品
    甲基安非他命多次，嗣於同年八月十四日上午十一時四十五
    分許，為警在彰化縣社頭鄉崙雅村仁雅巷四弄一之三號前盤
    查，當場扣得施用毒品器具塑膠袋一個及削尖鏟管一支，因
    認被告上開(一)、(二)所示，均另涉有毒品危害防制條例第十條
    第二項之施用第二級毒品罪嫌。訊據被告固坦認有上開施用
    甲基安非他命多次之行為，惟查：按修正前刑法第五十六條
    之連續犯規定，業於九十四年二月二日修正公布刪除，並自
    九十五年七月一日起生效施行，而依新法即現行刑法對於上
    開反覆實施犯罪模式之對應處置，除合於「接續犯」或「包
    括一罪」之情形外，則僅能依數罪併罰之規定個別處斷。又
    有關接續犯之概念，前開最高法院八十六年臺上字第三二九
    五號判例意旨已闡述甚詳（見理由欄四所載，不另贅述）；
    再有關學理上「包括一罪」概念中，與施用毒品之犯罪型態
    較有關聯者，應屬「集合犯」之態樣，此即依一般社會通念
    ，特定犯罪行為具有反覆實施之特性，立法者於制定刑罰法
    律之初，亦已認知該種行為類型之反覆性，而有意藉由法條
    中客觀構成要件之行為要素，涵括上開具有反覆實施特性之
    數個犯罪行為，仍僅接受一次刑法之評價為已足。惟施用毒
    品之犯罪，或為零星偶一之施用，或長期不間斷的反覆施用
    ，均有其可能性，是自難認立法者於制定刑罰法律之初，已
    認知施用毒品行為必屬具反覆性之犯罪，且有意藉由法條中
    客觀構成要件之行為要素，涵括上開具有反覆實施特性之數
    個犯罪行為。況實務上最高法院歷來僅將專以觸犯該等法條
    之罪，為其日常生活之職業者之常業犯，認為其性質上屬多
    數行為之集合犯，在法律上將之擬制為一罪（即學理上稱之
    實質上一罪，最高法院九十二年臺上字五一一五號判決、九
    十二年臺上字第四九五九號判決、九十三年臺上字第三六０
    九號判決、九十四年臺上字第四五六七號判決意旨參照）。
    而於九十四年二月二日修正公布、自九十五年七月一日起生
    效施行之刑法，既依據「刑罰公平原則」之考量，刪除有關
    連續犯之規定，並將含有連續犯性質之常業犯一併全數刪除
    （參見刑法修正草案總說明），因此，多次施用毒品犯罪之
    行為，則應回歸一般刑法上行為單、複數之認定，而予論罪
    科刑，較稱妥適。是公訴人前開移送併辦之被告所涉施用第
    二級毒品罪嫌，與上開經本院判決有罪之被告於如事實欄一
    、(2)所示之時、地施用甲基安非他命一次之犯行間，應屬各
    別起意之數罪關係，尚不具有屬接續犯或集合犯之實質上一
    罪關係（最高法院九十六年度第九次刑事庭會議決議意旨、
    臺灣高等法院臺中分院九十五年度上訴字第二三六六號刑事
    判決意旨參照）。從而，本院無從就上開移送併辦部分併為
    審理，應分別退回由臺灣臺中地方法院檢察署檢察官（指上
    開(一)所示部分）、臺灣彰化地方法院檢察署檢察官（揭前揭
    (二)所示部分）另為適法之處理，附此敘明。
據上論斷，應依刑事訴訟法第二百七十三條之一第一項、第二百
九十九條第一項前段，毒品危害防制條例第十條第一項、第二項
、第二十三條第二項、第十八條第一項前段，刑法第十一條、第
四十七條第一項、第五十一條第五款，中華民國九十六年罪犯減
刑條例第二條第一項第三款、第七條，判決如主文。
本案經檢察官吳芙如到庭執行職務
中　　華　　民　　國　九十六　年　十二　月　二十八　　日
                  刑事第八庭    法　官　李雅俐
以上正本證明與原本無異。
如不服本判決，應於判決送達後10日內，向本院（切勿逕送臺灣
高等法院臺中分院）提出上訴狀，上訴書狀應「敘述具體上訴理
由」，並按他造當事人之人數附繕本。
中　　華　　民　　國　九十六　年　十二　月　二十八　　日
                                書記官  洪年慶
附錄論罪科刑法條：
毒品危害防制條例第十條：
施用第一級毒品者，處六月以上五年以下有期徒刑。
施用第二級毒品者，處三年以下有期徒刑。
附　表：
一、甲基安非他命包（警秤毛重每包各約零點公克，合計約
    零點玖公克）。
二、殘留甲基安非他命之玻璃球壹支。
三、殘留甲基安非他命之塑膠鏟管壹支。
